臺灣高等法院刑事判決　　　　　　　　 96年度上訴字第996號
上　訴　人
即　被　告　庚○○
上列上訴人因贓物等案件，不服臺灣板橋地方法院95年度訴字第
1392號，中華民國95年11月15日第一審判決（起訴案號：臺灣板
橋地方法院檢察署95年度偵緝字第807號、第808號），提起上訴
，本院判決如下：
    主  文
上訴駁回。
    事  實
一、庚○○前因案被通緝，為躲避查緝，明知姓名及年籍均不詳
    綽號「良保」之成年男子所持有之甲○○重型機車及普通重
    型機車駕駛執照各一枚均係來源不明之贓物（係甲○○於92
    年9月5日， 在臺北縣板橋市○○街109巷85之4號5樓住處前
    ，遭不詳人士撬開停放該處之機車置物箱所竊取），仍與「
    良保」基於變造特種文書之共同犯意聯絡，於92年11月中旬
    某日，在臺北市○○街130巷25號2樓住處，由庚○○提供自
    己之照片予「良保」，再由「良保」將庚○○之照片換貼在
    甲○○重型機車駕駛執照上予以變造後，於92年11月25日上
    午 5時許，拿至上址庚○○住處，連同甲○○所有之普通重
    型機車駕駛執照一枚及後述《犯罪事實二部分》證件，一併
    交予庚○○收受，足以生損害於監理機關對於駕照管理之正
    確性及甲○○。
二、庚○○明知綽號「良保」男子所持有之丙○○之健保卡及車
    號TZC-606號輕型機車行車執照各一張；乙○○車號Z6-5477
    號汽車行車執照及該車保險證各一張；己○身分證及健保卡
    各1張；辛○○所使用機車OYQ-348號行車執照、監理站繳費
    收據、車號OYQ-348號重型機車保險證各1張；壬○○之健保
    IC卡及車號LG-1522號汽車行車執照各1張；戊○○之車號
    ULG-118號輕型機車行車執照、車號OBQ-055號重型機車行車
    執照各1張；丁○○所有之身分證1張等物品，均係來源不明
    之贓物（分別係丙○○於92年10月10日18時許，在臺北縣中
    和市○○路漳和國中旁全家便利商店前，遭不詳人士撬開停
    放該處之車號 TZC-606號輕型機車置物箱所竊取；乙○○於
    92年10月底某日，在臺北縣板橋市光復國小旁，遭不明人士
    敲破停放該處之車號 Z6-5477號自用小客車車窗玻璃所竊取
    ；己○於92年11月22日凌晨，在臺北縣中和市麗朋飯店內，
    遭不明人士所竊取；辛○○於92年11月 2日，在臺北縣中和
    市○○路127巷8弄10之3號前，被不明人士撬開其所使用停
    放住處之車號 OYQ-348號重型機車置物箱所竊取；壬○○於
    92年10月28日15時許，在臺北縣板橋市○○路○段28巷44號
    前，遭不明人士敲破停放該處之 LG-1522號自用小客車駕駛
    座旁車門門鎖所竊取； 戊○○於92年10月5日22時許，在臺
    北縣永和市○○路 573號前，遭不明人士撬開戊○○友人蔡
    杰原停放該處之車號 GFD-388號重型機車之置物箱所竊取；
    丁○○於92年10月23日，在臺北縣中和市○○路附近之停車
    場，遭不明人士打破曾耀德停放該處之車號 BS-9343號自用
    小客車之車窗玻璃，竊取被害人丁○○所有之身分證一張)
    ，仍向「良保」索取，而由「良保」於92年11月25日上午5
    時許，拿至臺北市○○區○○街130巷25號2樓庚○○住處，
    交由庚○○收受。
三、案經被害人甲○○、丙○○、乙○○、己○、辛○○、壬○○、戊○○、丁○○訴由臺北市政府警察局刑事警察大隊移
    送臺灣板橋地方法院檢察署檢察官偵查起訴。
    理  由
一、上揭犯罪事實，業據上訴人即被告庚○○坦承不諱，核與告
    訴人甲○○、丙○○、乙○○、己○、辛○○、壬○○、戊○○、丁○○於警詢中指訴情節相符，並有贓物認領保管單
    在卷可按。又告訴人甲○○所有重型機車駕照照片之欄位，
    業已換貼被告之照片，有已換貼照片之甲○○重型機車駕照
    扣案（影本附於93年度偵字第889號）可稽。 事證明確，應
    依法論科。
二、被告行為後，刑法及其施行法業於95年7月1日修正施行，關
    於新舊法律變更之比較適用，原則上應就罪刑有關之共犯、
    未遂犯、想像競合犯、牽連犯、連續犯、結合犯，以及累犯
    加重、自首減輕暨其他法定加減原因（如身分加減）與加減
    例等一切情形，綜其全部罪刑之結果而為比較（最高法院95
    年第 8次會議關於中華民國刑法94年修正施行後之法律比較
    適用決議第一點第(四)小點參照），而此次修法與本案罪刑相
    關者， 有刑法第28條、第41條、第55條、第33條第5款等規
    定，本院認（一）就共同正犯部分，修正後刑法第28條雖修
    正為二人以上共同「實行」犯罪之行為者，皆為正犯，然本
    案被告無論依修正前或修正後之刑法第28條，均屬共同正犯
    ，故就此部分而言，新法並未更有利於被告；（二）就易科
    罰金之折算標準部分， 如依修正前刑法第41條第1項及修正
    前罰金罰鍰提高標準條例第 2條之規定，應以銀元三百元即
    新臺幣九百元折算一日， 惟若依修正後刑法第41條第1項前
    段（原罰金罰鍰提高標準條例第 2條已同時刪除）之規定，
    應以新臺幣一千元、二千元或三千元折算一日，二者相較之
    下，應以修正前之規定較有利於被告；（三）就想像競合犯
    部分，修正後刑法第55條已修正為：「一行為而觸犯數罪名
    者，從一重處斷。但不得科以較輕罪名所定最輕本刑以下之
    刑」，其中但書部分雖為修正前刑法第55條所無，然因此部
    分規定僅係科刑之限制，為法理之明文化，非屬法律之變更
    （最高法院前揭決議第五點第(二)小點參照），亦即修正後之
    規定並未更有利於被告；（四）就牽連犯部分，修正後刑法
    第55條已修正為：「一行為而觸犯數罪名者，從一重處斷。
    但不得科以較輕罪名所定最輕本刑以下之刑」，亦即原牽連
    犯部分之規定業已刪除，本案被告所犯之收受贓物罪、變造
    特種文書罪，因彼此間具有方法目的之牽連關係，如依修正
    前之刑法第55條後段，應僅從一重論以收受贓物罪，然若依
    修正後之規定，因已無牽連犯之規定，且前揭二個犯行之時
    間、地點及犯罪構成要件均不相同，自應就此二罪分論併罰
    之，再定其應執行之刑，兩者相較之下，應以修正前之規定
    較有利於被告； （五）就刑法第33條第5款部分言之，本案
    被告所犯刑法第212條（原判決誤載為第222條，應予更正）
    、第337條、第349條第1項本身雖未修正，但修正後刑法第
    33條第5款亦已將罰金刑調整為新臺幣一千元以上，以百元
    計算，故上開條項罰金刑最低刑度部分已變更為「新臺幣一
    千元以上」，經比較前後規定之刑度，應以修正前之規定對
    被告較為有利；（六）經綜合比較前述各項法律變更之結果
    後，本案《犯罪事實一、二部分》因修正後之規定並未對被
    告更為有利，依據刑法第2條第1項前段，應適用修正前刑法
    之規定。
三、核被告庚○○所為，係犯刑法第349條第1項之收受贓物罪、
    第212條之變造特種文書罪。被告一收受贓物行為，侵害上
    開被害人之財產法益，屬想像競合，應論以一收受贓物罪。
    被告與綽號「良保」間，就上開變造特種文書（犯罪事實一
    部分）犯行，有犯意聯絡與行為分擔，為共同正犯。其所犯
    變造特種文書罪與收受贓物罪間，有方法結果之牽連關係，
    為牽連犯，應從一重之收受贓物罪處斷。按新法第57條之規
    定，為法院就刑之裁量審認標準見解之明文化，非屬法律之
    變更，此有前揭最高法院95年5月23日第8次刑事庭會議決議
    第六點第(一)小點可資參照，自無新舊法比較之問題，應直接
    適用修正後之規定。
四、原審同此事實認定，依刑法第2條第1項、修正前刑法第55條
    、修正前刑法第28條、刑法第212條、第349條第1項、罰金
    罰鍰提高標準條例第1條前段，刑法施行法第1條之1之規定
    ，審酌被告素行非佳，雖所持之被害人證件無從證明係其竊
    取而來，但其大量收受該等證件贓物，對社會治安有極大的
    威脅性，其犯罪之動機、目的、手段、對被害人所生危害，
    及犯罪後坦承犯行態度尚佳等一切情狀，量處有期徒刑壹年
    貳月。 並以刑法第38條第1項第1款、第2項雖已將「左列」
    改為「下列」，「犯人」改成「犯罪行為人」，然因沒收屬
    於從刑，依照前揭最高法院95年5月23日第8次刑事庭會議決
    議第一點第(五)小點：「從刑附屬於主刑，除法律有特別規定
    者外，依主刑所適用之法律」，本案關於刑法修正前後之比
    較適用，整體言之，既應以修正前之刑法對被告較為有利，
    則從刑部分亦應一體適用修正前刑法之規定。從而，被告用
    以變造重型機車駕駛執照之被告照片一張，為其所有，供犯
    罪所用之物，依修正前刑法第38條第1項第2款之規定宣告沒
    收。其認事用法，核無違誤，量刑亦甚妥適，被告上訴請求
    輕判，指摘原判決此部分不當，核無理由，應該駁回。
據上論斷，應依刑事訴訟法第368條，判決如主文。
本案經檢察官鄭富銘到庭執行職務。
中　　華　　民　　國　　96　　年　　5　　月　 　18　　日
　　　　　　　　　刑事第十二庭  審判長法　官   蔡永昌
　　　　　　　　　　　　　　　　　    法　官   王梅英
　　　　　　　 　 　　　　　　　　　　法　官   陳榮和
以上正本證明與原本無異。
不得上訴。
                                      書記官   劉麗芬
中　　華　　民　　國　　96　　年　　5　　月　 　21　　日
附錄本案論罪科刑法條全文：
刑法第212條
偽造、變造護照、旅券、免許證、特許證及關於品行、能力服務
或其他相類之證書、介紹書，足以生損害於公眾或他人者，處一
年以下有期徒刑、拘役或三百元以下罰金。
刑法第349條第1項
收受贓物者，處三年以下有期徒刑、拘役或五百元以下罰金。
